【裁判字號】    95,訴,874
【裁判日期】    950814
【裁判案由】    清償債務
【裁判全文】
臺灣桃園地方法院民事判決               95年度訴字第874號
原      告    玉山商業銀行股份有限公司
法定代理人    丙○○
訴訟代理人    乙○○
被      告    新都星餐飲事業股份有限公司
                        之2
兼法定代理人  丁○○
被        告  甲○○
上列當事人間請求清償債務事件，於民國95年7 月31日辯論終結
，本院判決如下：
    主  文
被告應連帶給付原告新台幣壹佰伍拾壹萬壹仟肆佰貳拾捌元，及
自民國九十五年三月七日起至清償日止，按週年利率百分之三點
二計算之利息，暨自民國九十五年四月八日起至清償日止，其逾
期在六個月以內者，按上開利率百分之十；逾期超過六個月者，
按上開利率百分之二十計算之違約金。
訴訟費用由被告連帶負擔。
    事  實
甲、原告方面：
壹、聲明：如主文所示。
貳、陳述：
一、被告新都星餐飲事業股份有限公司（下稱新都星公司）邀同
    其餘被告為連帶保證人，於民國94年9 月7 日向原告借得新
    台幣（下同）2,000,000 元，約定借款期間自同日起至96年
    9 月7 日止，每期1 個月，按期於每月7 日依原告定儲利率
    指數加碼年息1.19％即年息3 ％計付利息，嗣後並隨原告定
    儲利率指數變動而同時調整，現為週年利率3.2 ％，且如有
    一期未按時清償，全部借款即視為到期，其逾期清償在6 個
    月以內者，應按約定利率之10％；逾期超過6 個月者，應另
    按約定利率之20％加付違約金。詎被告新都星公司自95年3
    月7 日起即未依約攤還系爭借款之本息，現尚餘本金1,511,
    428 元，及如主文所示之利息及違約金迄未清償，依兩造之
    前開約定，系爭借款應視為已經到期，原告得請求被告提前
    連帶清償全部債務，為此依消費借貸及連帶保證契約提起本
    件訴訟。
二、對於被告抗辯之陳述：被告丁○○對保時簽署之授信約定書
    上有表示要對系爭借款負連帶清償責任。
參、證據：提出借款契約、客戶信用查詢單、存放款利率查詢單
    各1 件、授信約定書、交易明細查詢單各2 件為證。
乙、被告方面：
Ａ、被告新都星公司及丁○○部分：被告新都星公司及丁○○均
    未於言詞辯論期日到場，惟據其以前提出書狀所為之聲明及
    陳述略以：
壹、聲明：未為聲明。
貳、陳述：被告新都星公司之實際經營者為被告甲○○，惟於申
    請營利事業登記證時，被告甲○○借用被告丁○○之名義登
    記為負責人，並約定於3 個月後更換負責人，被告丁○○不
    用負任何債務及法律責任。又被告新都星公司借貸系爭借款
    時，被告甲○○一再向被告丁○○宣稱只是例行性法人簽名
    ，且原告及被告甲○○均未告知被告吳景耀應負連帶責任。
Ｂ、被告甲○○部分：
    被告甲○○未於言詞辯論期日到場，亦未提出書狀作何聲明
    或陳述。
    理  由
一、本件被告均經合法通知，未於言詞辯論期日到場，核無民事
    訴訟法第386 條所列各款情形，爰依原告之聲請，由其一造
    辯論而為判決。
二、本件原告主張被告新都星公司邀同其餘被告為連帶保證人，
    於94年9 月7 日向原告借得2,000,000 元，約定借款期間自
    同日起至96年9 月7 日止，每期1 個月，按期於每月7 日依
    原告定儲利率指數加碼年息1.19％計付利息，嗣後並隨原告
    定儲利率指數變動而同時調整，現為週年利率3.2 ％，且如
    有一期未按時清償，全部借款即視為到期，其逾期清償在6
    個月以內者，應按約定利率之10％；逾期超過6 個月者，應
    另按約定利率之20％加付違約金。惟被告新都星公司自95年
    3 月7 日起即未依約攤還系爭借款之本息，現尚餘本金1,51
    1,428 元，及如主文所示之利息及違約金迄未清償之事實，
    業據原告提出與其所述相符之借款契約、存放款利率查詢單
    各1 件、授信約定書、交易明細查詢單各2 件為證，且為被
    告新都星公司及丁○○所不爭執，而被告甲○○蘭經合法通
    知，既未到庭或提出書狀作何聲明或陳述，依本院調查證據
    之結果，自堪信原告之主張為真實。
三、被告新都星公司及丁○○雖抗辯：被告丁○○並非被告新都
    星公司之實際負責人，被告新都星公司借貸系爭借款時，被
    告甲○○一再宣稱只是例行性法人簽名，且原告及被告甲○
    ○均未告知被告丁○○應負連帶責任云云，惟已為原告所否
    認。經查被告丁○○對於系爭借款契約上連帶保證人欄「丁
    ○○」印文為其所有乙節，並不爭執，而系爭借款契約第10
    條已載明：凡借款人基於本契約所負之一切債務，保證人均
    願立於連帶債務人之地位負清償之責等語，亦有系爭借款契
    約1 件在卷可稽，而被告丁○○係43年10月28日生，且為大
    學畢業，有其個人基本資料查詢結果單1 張在卷可按，則其
    自具理解系爭借款契約約定內容之能力，是其於系爭借款契
    約連帶保證人欄內簽章，自已同意擔任系爭借款之連帶保證
    人，堪認被告丁○○就系爭借款已與原告成立連帶保證契約
    ，被告新都星公司及丁○○辯稱原告及甲○○均未告知被告
    丁○○應負連帶責任云云，要無可採。故縱認被告丁○○非
    被告新都星公司之實際負責人，及被告甲○○一再向被告丁
    ○○宣稱只是例行性法人簽名，被告丁○○不用付清償責任
    等情屬實，亦與原告及被告丁○○間業已成立之連帶保證契
    約無影響，被告丁○○仍應就系爭借款負連帶保證人之清償
    責任。被告新都星公司及丁○○上開抗辯，自無足取。
四、再按消費借貸契約，借用人應於約定期限內，返還與借用物
    種類、品質、數量相同之物。又遲延之債務，以支付金錢為
    標的者，債權人得請求依法定利率計算之遲延利息，但約定
    利率較高者，仍從其約定利率。再數人負同一債務，明示對
    於債權人各負全部給付之責任者，為連帶債務。連帶債務之
    債權人，得對於債務人之全體，同時請求全部之給付，且連
    帶債務未全部履行前，全體債務人仍負連帶責任。民法第47
    8 條前段、第233 條第1 項、第272 條第1 項、第273 條分
    別定有明文。是連帶保證人應與主債務人負同一清償責任，
    債權人對於主債務人就實行擔保物權受清償，或起訴請求保
    證人清償，乃得擇一行使，其對於與主債務人負同一清償責
    任之連帶保證人，亦得擇一請求。並有最高法院69年台上字
    第19 24 號判例可資參照。經查被告新都星公司既未清償系
    爭借款自95年3 月7 日起之本息，足見其應係未依約於同年
    4 月7 日清償系爭借款本息，則依兩造之前開約定，全部借
    款視為於其違約時之同年月8 日到期，被告新都星公司自應
    給付約定之利息及違約金。又系爭借款現尚有1,511,428 元
    本金及如主文所示之利息及違約金未為清償，其餘被告為系
    爭借款之連帶保證人，參照前開說明，自應與被告新都星公
    司連帶負全部清償責任。從而原告依消費借貸及連帶保證契
    約，請求被告連帶給付如主文所示之借款、利息及違約金，
    為有理由，應予准許。
據上論結，本件原告之訴為有理由，依民事訴訟法第385 條第1
項前段、第85條第2 項，判決如主文。
中    華    民    國    95    年    8     月    14    日
                  民事第三庭    法  官  林雯娟
以上正本係照原本作成
如對本判決上訴，須於判決送達後20日內向本院提出上訴狀
中    華    民    國    95    年    8     月    14    日
                            書記官  劉彩華


司法院資訊處製作；財團法人民間司法改革基金會備份。
